【裁判字號】    98,交聲,2471
【裁判日期】    980731
【裁判案由】    聲明異議
【裁判全文】
臺灣臺中地方法院交通事件裁定        98年度交聲字第2471號
原處分機關  交通部公路總局臺中區監理所
異議人即
受處分人    甲○○
上列受處分人因違反道路交通管理處罰條例案件，對於交通部公
路總局臺中區監理所98年7 月21日所為之處分（中監違字第裁60
-ZAQ065262號裁決書），聲明異議，本院裁定如下：
    主    文
聲請駁回。
    理    由
一、原處分機關裁決意旨：異議人即受處分人甲○○（下稱受處
    分人）所有之車牌號碼H6-7179 號自用小客車，於民國97年
    8 月1 日23時25分許，行經國道一號高速公路泰山收費站北
    上第9 車道時，因行駛於電子收費車道，而未繳交通行費，
    經交通部臺灣區○道○○○路局（下稱國道高速公路局）委
    託遠通電收股份有限公司（下稱遠通公司）寄發高速公路通
    行費補繳通知單（下稱補繳通知單）後，受處分人未於通知
    單上所記載之繳費期限97年9 月25日前繳交通行費，內政部
    警政署國道公路警察局第一警察隊泰山分隊（下稱國道一隊
    泰山分隊）遂以受處分人有道路交通管理處罰條例第27條第
    1 項之違規行為，掣發內政部警政署國道公路警察局公警局
    交字第ZAQ065262 號舉發違反道路交通管理事件通知單（下
    稱舉發通知單）予以舉發，受處分人未於舉發通知單上所載
    之應到案日期即98年1 月21日前到案，雖其向舉發機關提出
    申訴，惟依舉發機關調查結果，仍認受處分人有上開違規行
    為，原處分機關乃依道路交通管理處罰條例第27條第1 項之
    規定，於98年7 月21日以中監違字第裁60-ZAQ065262號違反
    道路交通管理事件裁決書裁處受處分人罰鍰新臺幣（下同）
    3 千元。
二、受處分人聲明異議意旨：受處分人並未收到遠通公司高速公
    路通行費催繳通知單，因通行費補繳通知單是寄到其舊戶籍
    地「臺中市○○區○○路二段72號」，然該址房屋已於94年
    間出售他人，受處分人並將戶籍遷到「臺中市○○區○○路
    1 段241 巷19號」之現在戶籍地。但受處分人以為政府作業
    系統發達，採全省電腦連線作業，忽略需要更改車籍地址，
    而無法收到上開補繳通知單及舉發通知單，因此延誤繳費時
    間，為此聲請撤銷原處分等語。
三、按汽車行駛於應繳費之公路、橋樑、隧道或輪渡，不依規定
    繳費者，處汽車所有人或駕駛人新臺幣（下同）3 千元以上
    6 千元以下罰鍰，並追繳欠費，道路交通管理處罰條例第27
    條第1 項定有明文。又行為人如有上開違規行為，嗣為警逕
    行舉發，而在舉發違反道路交通管理事件通知單上所載之應
    到案日期前聽候裁決，經主管機關調查後仍認定其有上開違
    規行為者，需對該行為人處以3 千元之罰鍰；逾越應到案期
    限30日內，繳納罰鍰或到案聽候裁決者，依上開規定，需對
    該行為人處以4 千元之罰鍰；逾越應到案期限30日以上60日
    以內，繳納罰鍰或到案聽候裁決者，依上開規定需對該行為
    人處以5 千元之罰鍰，違反道路交通管理事件統一裁罰基準
    及處理細則第44條第1 項及違反道路交通管理事件統一裁罰
    基準表亦有明定。
四、經查：
  (一)本件受處分人所有之車牌號碼H6-7179 號自用小客車，於97
    年8 月1 日23時25分許，行經國道一號高速公路泰山收費站
    北上第9 車道時，因行駛於電子收費車道，而未繳交通行費
    ，經國道高速公路局委託遠通公司寄發補繳通知單後，受處
    分人未於補繳通知單上所記載之繳費期限97年9 月25日前繳
    交通行費，嗣經國道一隊泰山分隊認受處分人違反道路交通
    管理處罰條例第27條第1 項規定，於97年12月22日製單予以
    舉發等情，有高速公路局委託遠通電收公司辦理電子收費業
    務送達證書影本、內政部警政署國道公路警察局公警局交字
    第ZAQ065262 號舉發違反道路交通管理事件通知單影本暨其
    送達證書（掛號號碼160032）影本各1 張在卷可證。
  (二)按汽車通行於應繳通行費之公路，經收費站不依規定繳費者
    ，徵收機關應向其追繳通行費及加收追繳作業費用；有第1
    項違規行為者，另由公路主管機關依道路交通管理處罰條例
    第27條規定處罰之，公路通行費徵收管理辦法第15條第1 項
    、第3 項分別定有明文。次按車輛不依規定繳納通行費，營
    運單位之自動收費系統應將該用路人車輛之車種、牌照號碼
    、通行時間、地點、行駛方向等予以記錄並照相或錄影存記
    ；營運單位應依本局查明之車籍資料，製發「補繳通行費及
    作業處理費通知單」，追繳通行費並加收作業處理費用。但
    因系統因素致無法完成扣款交易者，不另收作業處理費；用
    路人應依「補繳通行費及作業處理費通知單」所列金額及繳
    費期限完成補繳，逾補繳期限截止日未繳納者，依法舉發，
    交通部臺灣區○道○○○路電子收費申裝及欠費追繳作業注
    意事項第13點第1 項、第2 項及第17點亦規定甚明。查「依
    『公路總局監理作業』之規定，車主辦理新領牌照時，需繳
    交身份證正本、印章等相關證明文件，經審核無誤，始受理
    領牌業務，故該車車主地址即為戶籍地址；車主如戶籍地址
    變更，需主動向監理單位辦理地址變更手續」，而受處分人
    所有車牌號碼H6-7179 號自用小客車登記之車籍地址為臺中
    市○○區○○路二段72號，此為受處分人所自承，依上開規
    定，營運單位即遠通公司應依上開車籍資料，製發補繳通知
    單，以受處分人上開車籍地址為合法應受送達之處所應屬無
    誤。又按處理違反道路交通管理事件，有關文書送達之程序
    ，依行政程序法之規定，違反道路交通管理事件統一裁罰基
    準及處理細則第5 條定有明文。而「送達，於應受送達人之
    住居所、事務所或營業所為之。但在行政機關辦公處所或他
    處會晤應受送達人時，得於會晤處所為之」、「於應送達處
    所不獲會晤應受送達人時，得將文書付與有辨別事理能力之
    同居人、受僱人或應送達處所之接收郵件人員」、「（第1
    項）送達不能依前二條規定為之者，得將文書寄存送達地之
    地方自治或警察機關，並作送達通知書兩份，一份黏貼於應
    受送達人住居所、事務所、營業所或其就業處所門首，另一
    份交由鄰居轉交或置於該送達處所信箱或其他適當位置，以
    為送達。（第2 項）前項情形，由郵政機關為送達者，得將
    文書寄存於送達地之郵政機關」，行政程序法第72條第1項
    、第73條第1 項、第74條第1 項、第2 項，分別定有明文。
    查遠通公司受國道高速公路局之委託寄發補繳通知單，交由
    郵政機關向受處分人位於臺中市○○區○○路二段72號之車
    籍地址送達，因未獲會晤本人，亦無受領文書之同居人、受
    僱人或應送達處所之接收郵件人員，即於97年9 月8 日寄存
    於郵局54支局，送達人員並製作送達通知書二份，一份粘貼
    於應受送達人門首，另一份置於受送達處所信箱或適當位置
    以為送達等情，有高速公路局委託遠通電收公司辦理電子收
    費業務送達證書影本1 份在卷可稽，堪認上開補繳通知單業
    已符合送達要件，而自97年9 月8 日發生送達之效力。據此
    ，本件國道高速公路局委託遠通公司轉委託郵政機關所為之
    送達，自合於行政程序法關於文書送達之規定，不論受處分
    人實際上有無前往領取該補繳通知單，該文書即應於97年9
    月8 日起發生送達之效力。受處分人雖辯稱：其戶籍已於94
    年間遷到「臺中市○○區○○路1 段241 巷19號」之現在戶
    籍地，但疏未更改車籍地址，而無法收到上開補繳通知單云
    云，惟交通部公路局基於便民原則，因應社會現況，已另訂
    定公路監理電腦系統車輛車籍及駕駛人駕籍增設「通信地址
    」欄位作業注意事項，依該注意事項第1 條、第2 條、第5
    條、第6 條規定，因應車主、駕駛人之需要，准予車主、駕
    駛人於公路監理電腦系統車籍及駕籍檔中增列通信地址，以
    利公路監理機關各項通知單之寄達。是受處分人既未向公路
    監理機關申請增列通信地址，亦未變更其車籍地址登記，則
    遠通公司將補繳通知書依車籍地址為送達，自無不法之處，
    受處分人上開所辯，殊無可採。
  (四)綜上所述，受處分人並未在補繳通知單上所載之繳費期限即
    97年9 月25日前補繳應繳之通行費及作業處理費，有上開事
    證附卷為憑，且為受處分人所不爭執，故受處分人有汽車行
    駛於應繳費之公路，不依規定繳費之違規行為，堪以認定，
    原處分機關依法予以裁罰，並無不當，本件異議為無理由，
    應予駁回。
七、據上論斷，應依道路交通管理處罰條例第87條第2項，道路
    交通案件處理辦法第19條，裁定如主文。
中    華    民    國    98    年    7     月    31    日
                    交通法庭    法  官  陳慧珊
上正本證明與原本無異。
如不服本裁定應於送達後5日內向本院提出抗告狀。
                                書記官  王嘉麒
中    華    民    國    98    年    7     月    31    日


司法院資訊處製作；財團法人民間司法改革基金會備份。
